臺灣高等法院刑事判決
109年度上訴字第386號
上  訴  人  
即  被  告  黃冠凱  





上列上訴人因毒品危害防制條例案件，不服臺灣新北地方法院10
8年度審訴字第1445號，中華民國108年10月16日第一審判決（起
訴案號：臺灣新北地方檢察署108年度毒偵字第2362號），提起
上訴，本院判決如下：
    主  文
上訴駁回。  
    理  由
一、按不服地方法院之第一審判決而上訴者，應向管轄第二審之
    高等法院為之；上訴書狀應敘述具體理由，刑事訴訟法第36
    1條第1項、第2項定有明文。第二審法院認為上訴書狀未敘
    述理由，或上訴有第362條前段之情形者，應以判決駁回之
    ，同法第367條前段亦有明定。所稱「具體理由」，並不以
    其書狀應引用卷內訴訟資料，具體指摘原審判決不當或違法
    之事實，亦不以於以新事實或新證據為上訴理由時，應具體
    記載足以影響判決結果之情形為必要。但上訴之目的，既在
    請求第二審法院撤銷或變更第一審之判決，所稱「具體」，
    當係抽象、空泛之反面，若僅泛言原判決認事用法不當、採
    證違法或判決不公、量刑過重等空詞，而無實際論述內容，
    即無具體可言。從而，上開法條規定上訴應敘述具體理由，
    係指須就不服判決之理由為具體之敘述而非空泛之指摘而言
    （最高法院106年度第8次刑事庭會議決議意旨參照）。
二、原判決適用簡式審判程序以：上訴人即被告黃冠凱基於施用
    第一級毒品之犯意，於民國108年4月4日9時許，在新北市○○
    區○○路000號11樓之居所內，以海洛因加水稀釋注入針筒後
    注射方式，施用第一級毒品海洛因1次。嗣其於同日10時20
    分許，為警據報前往上址查緝，當場扣得其施用後剩餘之海
    洛因1包（含包裝袋1只、驗餘淨重0.0258公克）及針筒1支
    ，並經警採集其尿液送驗，結果呈可待因、嗎啡陽性反應等
    事實，業據被告於警詢、偵查、原審時均坦承不諱，復有勘
    察採證同意書、新北市政府警察局受採集尿液檢體人姓名及
    檢體編號對照表、台灣檢驗科技股份有限公司108年4月22日
    濫用藥物檢驗報告、臺北榮民總醫院108年5月17日北榮毒鑑
    字第C0000000號毒品成分鑑定書、新北市政府警察局中和分
    局搜索扣押筆錄、扣押物品目錄表在卷可稽，暨針筒1支扣
    案可憑，足徵被告上開任意性自白與事證相符而足採信。核
    被告上開所為，係犯毒品危害防制條例第10條第1項之施用
    第一級毒品罪。又被告為施用海洛因而持有上開毒品之低度
    行為，應為其施用第一級毒品之高度行為所吸收，不另論罪
    。復論述被告前：(1)因違反毒品危害防制條例案件，經臺
    灣高雄地方法院以104年度審訴字第1817號判決判處有期徒
    刑7月、5月、4月確定，上開3罪，並經同院以105年度聲字
    第2182號裁定定應執行有期徒刑1年1月確定；(2)又因違反
    毒品危害防制條例案件，經臺灣橋頭地方法院以105年度審
    訴字第1535號判決判處有期徒刑8月、8月、4月確定；(3)因
    竊盜案件，經同院以105年度審易字第1783號判決判處有期
    徒刑10月確定，上開(2)、(3)所示之4罪，並經該院以106年
    度聲字第132號裁定定應執行有期徒刑2年確定，並與前開(1
    )所定之應執行有期徒刑1年1月接續執行，於108年4月1日縮
    短刑期執畢出監等情，有本院被告前案紀錄表在卷可考，考
    量被告前已受多次有期徒刑之執行，其於受有期徒刑之執行
    完畢後，故意再次犯同性質之罪，顯見先前之有罪判決不足
    以發揮警告作用，堪認被告對於刑罰之反應力薄弱；佐以被
    告上開所犯為施用第一級毒品罪，加重最低本刑，亦無致個
    案過苛或失衡之情形。基上，被告受徒刑之執行完畢後，5
    年以內故意再犯本案有期徒刑以上之罪，為累犯，應依刑法
    第47條第1項之規定，加重其刑。並以行為人之責任為基礎
    ，審酌被告曾因施用毒品經受觀察、勒戒、強制戒治等處分
    ，及法院判刑，猶不知戒除施用毒品之惡習，再為本案犯行
    ，顯見其漠視法治，且自制力薄弱，本應予以嚴懲；惟念其
    犯後坦承犯行，態度尚佳，兼衡其犯罪動機、目的、高職肄
    業之智識程度、於警詢時自陳勉持之家庭經濟狀況，佐以施
    用毒品之犯行係戕害自身健康，具病患性質，對他人法益不
    生直接之侵害，暨施用毒品者均具相當程度之生理成癮性及
    心理依賴性，應側重以醫學治療、心理矯治處理為宜等一切
    情狀，量處有期徒刑7月。另論述扣案之海洛因1包（含包裝
    袋1只、驗餘淨重0.0258公克），依毒品危害防制條例第18
    條第1 項前段之規定，不問屬於犯罪行為人與否，宣告沒收
    銷燬；扣案之針筒1 支，屬被告所有，供其為本案施用毒品
    犯行所用之物，應依刑法第38條第2 項前段規定，宣告沒收
    。經核原判決已詳敘其認定事實所憑證據、理由及量刑依據
    ，從形式上觀察，並無認定事實錯誤、量刑瑕疵或違背法令
    之情形可言。
三、被告上訴意旨略以：因判決太重，提起上訴。其已戒除毒癮
    有半年了，目前從事第4台工程，家中剩一位90歲老祖母需
    照護三餐及生活重重事項，希望能再給一次重新的機會云云
    。
四、本院以：按刑之量定，為求個案裁判之妥當性，法律賦予法
    院裁量之權，量刑輕重，屬為裁判之法院得依職權自由裁量
    之事項，苟其量刑已以行為人之責任為基礎，並斟酌刑法第
    57條各款所列情狀，在法定刑度內，酌量科刑，如無偏執一
    端，致明顯失出失入情形，即不得單就量刑部分遽指為不當
    或違法。經查，原判決就被告之犯罪情節及科刑部分之量刑
    基礎，已如前述於理由欄內具體說明，顯已斟酌刑法第57條
    各款事由而為刑之量定，係以行為人責任為基礎，並未逾越
    法定刑度，亦無濫用裁量權而有顯然失出或有失衡平之情事
    ；且依毒品危害防制條例第10條第1項規定，施用第一級毒
    品，法定本刑為6月以上5年以下有期徒刑，而被告本件犯行
    屬累犯，經原審審酌其係故意再次犯同性質之罪，堪認被告
    對於刑罰之反應力薄弱後，依法本應加重其刑，又被告前有
    因施用第一級毒品而遭判處有期徒刑7月、8月之紀錄，均無
    法矯治，仍再犯本案，然原審僅加重1月之刑度而量處有期
    徒刑7月，已屬從輕並無過重之情，按之前揭說明，即不得
    遽指為不當或違法。至被告上訴意旨所述之其目前從事第4
    台工程，家中剩一位90歲老祖母需照護等情，因此等非被告
    本身之犯罪情狀，尚難據以認已達影響本件量刑之程度，亦
    與原判決有何違法或不當之處無涉，附此敘明。
五、綜上，被告不服原判決而具狀上訴，雖已敘述上訴理由，惟
    僅空泛主張判決太重，並未舉出該案相關之具體事由足為其
    上訴理由之所憑，亦未具體指摘原判決濫用刑罰裁量權限或
    有何不當或違法，純屬其個人主觀上對法院量刑之期盼，核
    與刑事訴訟法第361條第2項所稱「具體理由」，尚非相當，
    即與未敘述具體理由無異，難謂已提出合於刑事訴訟法第36
    1條第2項規定之具體理由。揆之上開規定及說明，應認上訴
    顯無具體理由而不合法定程式，應予駁回，並不經言詞辯論
    為之。
據上論斷，應依刑事訴訟法第367條前段、第372條，判決如主文
。
中　　華　　民　　國　　109 　年　　2 　　月　　7 　　日
                  刑事第八庭    審判長法　官  陳世宗
                                      法　官  吳勇毅
                                      法　官  呂寧莉
以上正本證明與原本無異。
如不服本判決，應於收受送達後20日內向本院提出上訴書狀，其
未敘述上訴之理由者並得於提起上訴後20日內向本院補提理由書
（均須按他造當事人之人數附繕本）「切勿逕送上級法院」。
                                      書記官  賴資旻
中　　華　　民　　國　　109 　年　　2 　　月　　7 　　日